臺灣高雄地方法院刑事判決　　　　　　　　　　　　九十一年度訴字第一一五四號
　　公　訴　人　臺灣高雄地方法院檢察署檢察官
　　被　　　告　丁○○
　　　　　　　　庚○○
　　右二人共同
　　指定辯護人　本院公設辯護人己○○
右列被告因槍砲彈藥刀械管制條例等案件，經檢察官提起公訴（九十一年度偵字第三
九六五、五五八八號），本院判決如左：
    主  文
丁○○連續意圖為自己不法之所有，結夥三人以上攜帶兇器以脅迫至使不能抗拒，而
使他人交付其物，處有期徒刑玖年陸月，褫奪公權伍年，扣案如附表二所示之改造手
槍貳枝（槍枝管制編號為0000000000、0000000000號）彈匣二
面、制式子彈伍發、改造子彈參發、西瓜刀壹支、安全帽貳頂、頭套肆個、白色手套
捌支、黑色手套伍支、手提袋貳個、手提包壹個、帽子貳頂、膠帶貳捲、口罩參個、
螺絲起子壹支、鐵鎚貳把均沒收。
庚○○意圖為自己不法之所有，結夥三人以上攜帶兇器以脅迫至使不能抗拒，而使他
人交付其物，處有期徒刑捌年，褫奪公權肆年，扣案如附表二所示之改造手槍貳枝（
槍枝管制編號為0000000000、0000000000號）彈匣二面、制式
子彈伍發、改造子彈參發、西瓜刀壹支、安全帽貳頂、頭套肆個、白色手套捌支、黑
色手套伍支、手提袋貳個、手提包壹個、帽子貳頂、膠帶貳捲、口罩參個、螺絲起子
壹支、鐵鎚貳把均沒收。
    事  實
一、丁○○（曾因妨害自由等案件，經臺北地檢八十二年執更字第三五五號八十五年
    九月七日縮短刑期假釋，復因肅清煙毒條例案件經高雄地檢八十五年執字第八三
    一三號、槍砲彈藥刀械管制條例案件經桃園地檢八十五年執更字第二０九七號、
    高雄地檢八十六年執字第九００四號，均尚未執行完畢）與庚○○、蔡清水（由
    檢察官另案通緝中）及姓名年籍不詳綽號「阿德」之成年男子（下稱「阿德」）
    共四人合組強盜集團，共同意圖為自己不法之所有，並基於強盜之概括犯意聯絡
    ，連續先於如附表一所示犯罪事實一、二之時間，由蔡清水駕駛不知為何人所有
    （經查為車號ＭＰ－三五三二號失竊車輛）之自小客車夥同丁○○及「阿德」計
    三人前往台南縣仁德鄉○○○○道附近之華南銀行及屏東縣屏東市○○路之第一
    銀行，見辛○○及戊○○（起訴書誤載為傅家宜）自銀行提領現金出來，即駕駛
    上開自小客車尾隨辛○○及戊○○至如附表一所示犯罪事實一、二之地點時，強
    行將辛○○及戊○○所駕駛之小貨車攔下，再由丁○○持蔡清水所有於不詳時、
    地取得交予丁○○之具殺傷力改造手槍乙支直指辛○○及丁○○持有上開改造手
    槍、「阿德」持非屬管制刀械之西瓜刀乙支直指戊○○，並喝令其交出錢之脅迫
    方式，至使辛○○及戊○○不能抗拒而交出新台幣（下同）三十五萬元及三十三
    萬五千元、摩托羅拉牌Ｖ六０型行動電話乙支予丁○○與「阿德」後逃逸；另蔡
    清水駕駛上開車輛附載蔡清水於如附表一所示犯罪事實三、四之時間、地點，由
    丁○○持上開西瓜刀乙支、蔡清水持上開手槍乙支，以喝令交出錢之脅迫方式，
    至使不詳姓名年籍之女子與男子不能抗拒而交出皮包與現金八千多元後逃逸。庚○○另行基於意圖為自己不法之所有之概括犯意，第一次於如附表一所示犯罪事
    實五之時間、地點（起訴書誤載為晚上八時許），見丙○○所有引擎號碼三Ｓ0
    000000號藍色自小客車乙部鑰匙未拔，竊取該自小客車後開走，以供其犯
    罪工具之用；第二次庚○○駕駛該竊得之自小客車與丁○○與「阿德」結夥三人
    基於犯意之聯絡及行為之分擔，於如附表一所示之犯罪事實六之時間、地點，由
    庚○○、丁○○二人各攜帶客觀上具有危險性之兇器螺絲起子乙支，竊取乙○○
    所有車號ＶＢ－九八三六號（起訴書誤載為ＢＶ－九八三六號）自小客車車牌共
    二面，得手後將之改懸於庚○○竊得之自小客車上，以規避警察臨檢。庚○○、
    丁○○及「阿德」三人復共同基於強盜犯意聯絡及行為之分擔，於附表一所示犯
    罪事實七之時間、地點，由「阿德」駕駛庚○○竊得之自小客車附載其餘二人，
    結夥三人尾隨甲○○並強行將甲○○所駕駛之自小客車攔下，再由丁○○及庚○○分持上開改造手槍乙支及西瓜刀乙支直指甲○○並喝令其交出錢之脅迫方式，
    至使甲○○不能抗拒，而交出其皮包乙只內之現金三千元、支票乙張及證件等物
    予丁○○及庚○○後逃逸。所得贓款朋分花用，迨至同年二月二十四日十九時三
    十分許，丁○○與庚○○在高雄縣岡山鎮正氣村停車場為警查獲，並當場扣得如
    附表二所示、均為蔡清水所提供之物品。
二、案經被害人辛○○、戊○○訴由高雄縣警察局岡山分局報請台灣高雄地方法院檢
    察署檢察官偵查起訴。
    理  由
一、訊據被告丁○○對於上開持有改造手槍、子彈及強盜犯行均坦承不諱，並供稱「
    阿德」係年約二十七、八歲之成年人（本院九十一年六月二十五日審判筆錄參照
    ）惟矢口否認有犯竊盜犯行；然被告丁○○有參與上開結夥三人竊盜車牌犯行，
    業據同案被告蔡登評於警偵訊中坦承不諱，被告庚○○供稱：（九十一年）二月
    十八日早上十一點，在高雄縣鳳山市○○路○段二四九號前偷完乙○○之二面車
    牌後，就到林園去，由阿德先攔下甲○○車子，我與丁○○分持西瓜刀及手槍行
    搶；是我跟丁○○、「阿德」三人共犯，我與丁○○持我買的螺絲起子去偷（車
    牌）準備犯罪所用；蔡清水未參與等語（見九十一年二月二十五日十二時之庚○○警訊筆錄及九十一年度偵字第三九六五號卷第二十一頁正面第八行起至背面第
    二行）；參與被告庚○○與被告丁○○並無嫌隙，且係共犯，供出共犯被告丁○○，不僅對其並無好處，反而因此得加重刑責（變成結夥三人竊盜），庚○○應
    無虛偽供述之理；雖被告庚○○於審理中改稱：被告丁○○並未參與該次竊盜犯
    行，然無非係為迴護被告陳評及為自己減免刑責之詞，應不足採。再者被告丁○○既與被告庚○○、「阿德」同車前往林園對甲○○為強盜行為，則準等三人先
    同車前往鳳山市竊取車牌後再同車前往強盜亦屬合理（如解為被告庚○○與「阿
    德」二人先由岡山鎮至鳳山市偷完二面車牌後，又折回岡山鎮載被告丁○○後再
    至林園鄉對甲○○為強盜行為，反不合常理）；愈證被告丁○○有參與上開竊盜
    車牌行為，其前述辯解自不足採。又被告庚○○並對於上開竊盜、強盜犯行坦承
    不諱，核與證人即被害人辛○○、戊○○、丙○○、乙○○、甲○○指訴相符，
    並有犯罪自白一覽表二紙、台灣高雄地方法院檢察署扣押物品清單二紙、贓物認
    領保管單二紙、查獲現場照片圖二十一幀在卷可稽。被告丁○○持有由蔡清水交
    付之改造手槍二支、制式子彈六顆及土制子彈五顆，改造手槍二支經送內政部警
    政署刑事警察局鑑驗結果，認均係仿ＢＥＲＥＴＴＡ廠半自動手槍製造之金屬玩
    具手槍裝換土造金屬槍管改造而成，機械性能良，可擊發適用子彈，具殺傷力（
    槍枝管制編號為0000000000、0000000000號）；制式子彈
    六顆送鑑結果，其中二顆認均係口徑零點三八吋制式子彈，其中三顆認均係口徑
    九ＭＭ制式子彈，另一顆認係口徑九ＭＭ制式子彈，彈底底火皿上具撞針孔痕跡
    ，經實際試射可擊發，以上六顆均認具殺傷力；土制子彈五顆送鑑結果，認係由
    十七ＭＭ之土造金屬彈殼加裝直徑約八點六ＭＭ之金屬彈頭組合而成之土造子彈
    ，經採樣二顆試射均可擊發，認以上五顆均具殺傷力，此有該局九十一年三月十
    一日刑鑑字第０九一００四四二三七號函一紙在卷足憑；綜上所述，被告丁○○
    持有之改造手槍二支制子彈六顆及土制子彈五顆，應認係槍砲彈藥刀械管制條例
    第四條第一項第一款、第二款之其他可發射金屬或子彈具有殺傷力之槍彈。被告
    庚○○持有之西瓜刀乙支，經送高雄市政府鑑驗結果，認該刀械刀柄長十公分、
    刀刃長三十二點五公分、單刃開鋒，與查柰刀械之武士刀「刀柄十五公分（含）
    以上、刀刃三十五公分（含）以上、刀刃開鋒」等十二種刀械要件與圖例說明不
    符，故非管制刀械，此有高雄市政府九十一年三月二十九日九一高市府警保字第
    一三九六四號函附卷足佐，是被告庚○○持有之西瓜刀乙支非屬槍砲彈藥刀械管
    制條例列管之刀械。是被告二人犯行均應堪認定，應予依法論科。
二、按螺絲起子得以拆卸車牌上之螺絲，顯見其材質堅硬，客觀上對人之生命身體、
    安全足以造成威脅，自屬兇器。核被告丁○○所為，係犯刑法第三百三十條第一
    項之加重強盜罪、第三百二十一條第一項第三款、第四款結夥三人攜帶兇器竊盜
    罪，槍砲彈藥刀械管制條例第十一條第四項未經許可持有其他可發射金屬或子彈
    具有殺傷力之各式槍砲罪、第十二條第四項未經許可持有子彈罪，公訴意旨就前
    罪部分認被告丁○○係犯槍砲彈藥刀械管制條第七條第四項之罪，尚有未洽，應
    予變更。被告丁○○持有改造手槍二支（單純一罪）、子彈十一顆（單純一罪）
    係一行為同時觸犯未經許可持有其他可發射金屬罪及子彈具有殺傷力之各式槍罪
    及非經許可持有子彈罪，應從一重未經許可持有其他可發射金屬或子彈具有殺傷
    力之各式槍砲罪處斷。公訴意旨雖認被告丁○○所犯強盜罪與持有其他可發射金
    屬或子彈具有殺傷力之各式槍砲罪間，犯意各別，構成要件互異，惟經本院審理
    結果，蔡清水備予被告丁○○者除槍彈外，另有如附表二所示之物品，均係供犯
    強盜罪之用，是上開二罪間應認有目的方法、原因結果之牽連關係，為牽連犯，
    應從一重強盜罪處斷，公訴意旨容有誤會。被告丁○○與蔡清水共同實施如附表
    一所示犯罪事實三、四之強盜罪及與庚○○、「阿德」共同實施上開犯罪事實六
    之竊盜罪，有犯意之聯絡及行為之分擔，應以共同正犯論處。被告丁○○所為共
    同強盜罪及結夥三人攜帶兇器強盜犯行及被告庚○○所為之二次竊盜、結夥三人
    攜帶兇器竊盜犯行，時間各緊接，所犯罪名相同，顯均係出於概括之犯意為之，
    均為連續犯，應各依刑法第五十六條之規定，各論以一結夥三人攜帶兇器強盜及
    結夥三人攜帶兇器竊盜罪，並加重其刑。又附表一編號五、六之二件竊盜、攜帶
    兇器竊盜犯行與編號七之攜帶兇器強盜犯行，其間有方法結果之牽連關係，應從
    一重之攜帶兇器竊盜罪處斷。爰審酌被告丁○○係強盜集團之一分子，與共犯蔡
    清水備有槍彈、西瓜刀、自小客車、頭套、手套等犯罪工具，犯罪動機、目的明
    確，犯罪手段係以脅迫方式至使被害人心生恐懼、並有危害生命安全之虞，未與
    被害人和解，且其刑之執行尚未完畢仍屢罹重典，惟犯後坦承強盜犯行、否認竊
    盜犯行，態度尚可等一切情狀，爰量處如主文所示之刑，又依被告丁○○犯強盜
    罪等之性質，本院認有宣告褫奪公權之必要，併予宣告褫奪公權五年，以資警惕
    。另被告庚○○所為係犯刑法第三百二十條第一項竊盜罪、第三百二十一條第一
    項第三款、第四款結夥三人以上攜帶兇器竊盜罪、第三百三十條第一項之結夥三
    人以上攜帶兇器強盜罪。被告庚○○與丁○○、「阿德」共同實施如附表一所示
    犯罪事實六之結夥三人以上攜帶兇器竊盜罪、事實七之結夥三人以上攜帶兇器強
    盜罪，其間均有犯意之聯絡及行為之分擔，均應以共同正犯論處。被告庚○○所
    為普通竊盜罪及結夥三人以上攜帶兇器竊盜罪，時間緊接，所犯罪名相同，顯係
    出於概括之犯意為之，為連續犯，應依刑法第五十六條之規定以一結夥三人以上
    攜帶兇器竊盜罪論，並依法加重其刑。被告庚○○所犯結夥三人以上攜帶兇器竊
    盜罪與結夥三人以上攜帶兇器強盜罪間，其間有方法結果之牽連關係，應從一重
    之結夥三人以上攜帶兇器竊盜罪處斷。爰審酌被告庚○○係強盜集團之一分子，
    一方面竊取自小客車係預備供犯罪之用，一方面竊取車牌以規警察臨檢，其犯罪
    動機、目的至為顯然，惡性不輕，惟犯後坦承一切犯行，所犯強盜行為僅一次，
    然又迴護同案被告丁○○之態度，前未曾犯罪等一切情狀，爰量處如主文所示之
  刑，又依被告庚○○犯強盜等罪之性質，本院認有宣告褫奪公權之必要，併予宣
    告褫奪公權四年，以資懲戒。扣案如附表所示之改造手槍二支、彈匣二個、制式
    子彈經試射一發後餘五發、土製子彈經試射二發後餘三發，均為違禁物，應依刑
    法第三十八條第一項第一款宣告沒收。扣案如附表三之物品除上開槍、彈外，其
    中車牌ＶＢ－九八三六二面係被害人乙○○所有，引擎號碼三Ｓ0000000
    藍色自小客車乙部係被害人丙○○所有，俱經二人領回，此有贓物認領保管單各
    一紙附卷足憑；扣案如附表二所示之物除槍、車牌、自小客車外，均係供被告二
    人與蔡清水竊盜、強盜犯罪所用或預備之物，且係共犯蔡清水所有，業經被告二
    人供陳在卷，均應宣告沒收。
據上論斷，應依刑事訴訟法第二百九十九條第一項前段、第三百條，槍砲彈藥刀械管
制條例第十一條第四項、第十二條第四項、刑法第十一條、第二十八條、第五十六條
、第三百三十條第一項、第三百二十一條第一項第三款、第四款、第五十五條、第五
十一條第五款、第三十七條第二項、第三十八條第一項第一款、第二款，判決如主文
。
本案經檢察官黃俊嘉到庭執行職務。
中      華      民      國      九十一年      七      月    九    日
                                  臺灣高雄地方法院刑事第六庭
                                      法  官  張世賢
右正本證明與原本無異。
如不服本判決，應於判決送達後十日內，向本院提出上訴狀。
                                      書記官  陳孟瑩
中      華      民      國      九十一      年      七      月    十    日
附錄所犯法條
中華民國刑法第三百二十條 (普通竊盜罪、竊佔罪)
意圖為自己或第三人不法之所有，而竊取他人之動產者，為竊盜罪，處五年以下有期
徒刑、拘役或五百元以下罰金。
意圖為自己或第三人不法之利益，而竊佔他人之不動產者，依前項之規定處斷。
前二項之未遂犯罰之。
中華民國刑法第三百二十一條
 (加重竊盜罪)
犯竊盜罪而有左列情形之一者，處六月以上五年以下有期徒刑：
一  於夜間侵入住宅或有人居住之建築物、船艦，或隱匿其內而犯之者。
二  毀越門扇、牆垣或其他安全設備而犯之者。
三  攜帶兇器而犯之者。
四  結夥三人以上而犯之者。
五  乘火災、水災或其他災害之際而犯之者。
六  在車站或埠頭而犯之者。
前項之未遂罰之。
中華民國刑法第三百二十八條
 (普通強盜罪)
意圖為自己或第三人不法之所有，以強暴、脅迫、藥劑、催眠術或他法，至使不能抗
拒，而取他人之物或使其交付者，為強盜罪，處三年以上十年以下有期徒刑。
以前項方法得財產上不法之利益或使第三人得之者，亦同。
犯強盜罪因而致人於死者，處死刑或無期徒刑，致重傷者，處無期徒刑或七年以上有
期徒刑。
第一項及第二項之未遂犯罰之。
預備犯強盜罪者，處一年以下有期徒刑、拘役或三百元以下罰金。
中華民國刑法第三百三十條
 (加重強盜罪)
犯強盜罪而有第三百二十一條第一項各款情形之一者，處五年以上十二年以下有期徒
刑。前項之未遂犯罰之。
槍砲彈藥刀械管制條例第十一條
未經許可，製造、販賣或運輸第四條第一款所稱其他可發射金屬或子彈具有殺傷力之
各式槍砲者，處五年以上有期徒刑，併科新台幣一千萬元以下罰金。
未經許可，轉讓、出租或出借前項所列槍砲者，處三年以上十年以下有期徒刑，併科
新台幣七百萬元以下罰金。
意圖供自己或他人犯罪之用，而犯前二項之罪者，處無期徒刑或七年以上有期徒刑，
併科新台幣一千萬元以下罰金。
未經許可，持有、寄藏或意圖販賣而陳列第一項所列槍枝者，處一年以上七年以下有
期徒刑，併科新台幣七百萬元以下罰金。第一項至第三項之未遂犯罰之。
槍砲彈藥刀械管制條例第十二條
未經許可，製造、販賣或運輸子彈者，處一年以上七年以下有期徒刑，併科新台幣五
百萬元以下罰金。
未經許可，轉讓、出租或出借子彈者，處六月以上五年以下有期徒刑，併科新台幣三
百萬元以下罰金。
意圖供自己或他人犯罪之用，而犯前二項之罪者，處三年以上十年以下有期徒刑，併
科新台幣七百萬元以下罰金。
未經許可，持有、寄藏或意圖販賣而陳列子彈者，處五年以下有期徒刑，併科新台幣
三百萬元以下罰金。
第一項至第三項之未遂犯罰之。
